【裁判字號】    97,交簡上,151
【裁判日期】    971028
【裁判案由】    公共危險
【裁判全文】
臺灣高雄地方法院刑事判決           97年度交簡上字第151號
上  訴  人
即  被  告  甲○○
上列上訴人因公共危險案件，不服本院交通法庭民國97年4 月18
日97年度審簡字第883 號第一審簡易判決（聲請簡易判決處刑案
號：臺灣高雄地方法院檢察署97年度偵字第1144號），提起上訴
，本院管轄之第二審合議庭判決如下：
    主  文
上訴駁回。
    事  實
一、甲○○前因違反菸酒管理法案件，經本院以92年交簡上字第
    668 號判處有期徒刑3 月確定，甫於民國92年11月20日執行
    完畢。詎仍不知警惕，因於96年10月3 日下午5 時許，在高
    雄縣美濃鎮友人經營之小吃攤內，飲用高粱酒1 瓶，嗣其明
    知其飲酒後已達不能安全駕駛動力交通工具之程度，仍於同
    日晚間9 時許，騎乘車牌號碼WJA-920 號輕型機車離去，至
    同日晚間9 時35分許，行經高雄縣美濃鎮○○路○ 段路旁時
    ，不慎摔車，甲○○倒地昏厥於路旁，機車則陷入道路旁水
    溝內，嗣經路人發現報警處理，並將甲○○送醫急救，甲○
    ○送醫後，經抽血檢驗其血液酒精濃度高達每公升336.8 毫
    克（換算呼氣酒精濃度為每公升1.684 毫克），始查悉上情
    。
二、案經高雄縣警察局旗山分局報請臺灣高雄地方法院檢察署檢
    察官偵查起訴。
    理  由
壹、證據能力部分
一、按被告以外之人於偵查中向檢察官所為之陳述，除顯有不可
    信之情況者外，得為證據，刑法第159 條之1 第2 項定有明
    文。本案證人乙○○於偵查中之陳述，屬被告以外之人於審
    判外之陳述，上開證人於偵查中經具結而為陳述，且經審核
    其作成陳述之外部情狀，並無受脅迫或其他不正取供等顯不
    可信之情況，是應認其偵查所為陳述有證據能力。
二、再按被告以外之人於審判外之陳述雖不符刑事訴訟法第159
    條之1 至之4 等4 條之規定，而經當事人於審判程序同意作
    為證據，法院審酌該言詞陳述或書面陳述作成時之情況，認
    為適當者，亦得為證據；當事人、代理人或辯護人於法院調
    查證據時，知有前項不得為證據之情形，而未於言詞辯論終
    結前聲明異議者，視為有前項之同意，刑事訴訟法第159 條
    之5 第1 、2 項定有明文。經查：員警製作之交通事故現場
    圖、道路交通事故調查報告表、高雄縣政府警察局旗山分局
    97年8 月11日函文及函附標示機車位置之電子地圖、旗山分
    局97年9 月11日函附勘驗報告等件，為員警於審判外所為之
    書面陳述，屬傳聞證據，且無刑事訴訟法第159 條之1 至之
    4 等4 條規定情形，又檢察官、被告均已知悉該陳述屬傳聞
    證據，且被告於本院言詞辯論終結前均未聲明異議，本院審
    酌上開證據於作成時亦無任何不適當之情況，認以之作為本
    案之證據，應屬適當，是上開證據應有證據能力。
貳、實體部分
一、訊據被告甲○○固坦承於上開時、地飲酒且已酒醉而不能安
    全駕駛之事實，然矢口否認有何酒後有騎乘機車之犯行，辯
    稱：當時機車是用牽的，伊當時有一點清楚一點醉，因掛念
    小孩明日要讀書及母親還要照顧，所以就牽車回家云云。經
    查：
  (一)被告於96年10月3 日，前往美濃鎮農會附近之小吃攤與友人
    聚餐，並飲用高粱酒1 瓶，嗣於同日晚間9 時許，騎乘其所
    有之車牌號碼WJA-920 號輕型機車離開，至晚間9 時35分許
    ，自行摔倒在高雄縣美濃鎮○○路○段路旁，前開車號WJA-
    920 號輕型機車則自馬路邊跌落陷在水溝內，嗣被告被路人
    發現經送醫急救，在醫院抽血檢驗其血液酒精濃度高達336.
    8MG ／DL（換算呼氣酒精濃度為1.684MG ／L） 等事實，有
    道路交通事件現場圖、道路交通事故調查報告表(一)(二)各1 份
    、現場蒐證照片8 張、高雄縣政府警察局旗山分局車禍處理
    小組委託醫院實施血液中酒精濃度檢驗報告1 份、旗山醫院
    檢驗結果單1 份（見偵卷第8 至14頁），又參以被告機車掉
    入水溝時，在水溝護牆上留下長約70公分之刮地痕，有前揭
    現場照片、道路交通事故現場圖可證，而據證人即到現場處
    理之員警乙○○證稱：在案發現場發現撞擊的刮地痕，因為
    牽車的刮地痕不會這麼長這麼深，必須要有一定速度之撞擊
    力道才有可能，所其認為被告是騎乘機車跌倒等語（見偵卷
    第31頁）。故上開事實，自堪認定。
  (二)被告雖辯稱：其當時係在牽機車回家的途中，不慎摔倒致機
    車跌入水溝內云云。惟查，本案被告之住處係在高雄縣杉林
    鄉○○村○○路94巷5 號，而由美濃鎮市區返回被告住處，
    最直接之交通方式係先沿中山路一段往西直行一小段後左轉
    美興街，再往前直行進入月光山隧道，出月光山隧道後再接
    清水路、山仙路之事實，有電子地圖4 張在卷可證（見本院
    卷第39至42頁），而被告當時亦擬沿上開路線返回家中一情
    ，亦經被告供承屬實。而本院函請員警實地勘查上開路段之
    地形，並測量全程之距離結果，高雄縣政府警察局旗山分局
    以97年9 月11日高縣旗警偵字第0970010818號函附實勘報告
    略以：上開路段之距離為9.5 公里，如騎乘機車固定保持時
    速40公里之速度行進，所需時間為16分鐘，又該路段在月光
    山隧道前200 公尺處有明顯爬坡，進入隧道後約1000公尺長
    度內則有持續爬坡等語（見本院簡上卷第53頁）。如以一般
    成人徒步時速約4 、5 公里計算，則徒步走完全程約需2 小
    時時間，而按被告所述，其欲以手牽機車步行走完全程，較
    一般人空手步行，速度更為緩慢，行動益加不便，則被告以
    手牽機車步行回家的時間，應超過2 小時甚多，更何況路途
    中在月光山隧道尚須經過1 公里左右之上坡路段，亦難想像
    被告要徒手推行機車越過約1 公里之爬坡，是以被告辯稱其
    當天係要牽車回家之說詞，自不合理，實難遽為採信。
  (三)此外，被告被發現當時所在位置，係美濃鎮○○路○ 段與福
    安街交岔口附近，騎機車車頭則朝向美濃往旗山方向，以被
    告從美濃市區出發，需行經中山路1 段，過轉往杉林鄉○○
    ○街後，載往西行駛相當之距離，而該方向正與前往月光山
    隧道之方向相反，如果繼續以此方向行駛，需繞行很遠的距
    離，才能返回杉林鄉上坪村等節，經證人乙○○證述屬實（
    見本院簡上卷第65頁），並有高雄縣政府旗山分局97年8 月
    11日高縣旗警交字第0970022276號函及函附電子地圖1 張在
    卷可佐（見本院簡上卷第32、33頁）。從而，顯見被告當時
    因酒醉而神智不清，係由美濃朝旗山而非往杉林鄉之方向行
    進，此一行進方向需繞行更長距離，自更不可能以徒步牽車
    之方式返回家中。此益足佐證被告所辯不足採信。
  (四)再者，被告發生事故後，經警通知於96年11月5 日前往高雄
    縣政府警察局接受詢問，於警詢中經員警訊以：「請你詳述
    肇事經過、行駛方向與行駛車道？」，被告答稱：「當天發
    生的事我都不清楚。」，訊以：「當天你發生交通事故為何
    你都不清楚？」，復稱：「因我喝醉了，什麼事均記不清楚
    」，再訊以：「當日天候？路況、交通流量、視線如何？有
    無號誌？」，答稱：「我不清楚」，訊以：「肇事當時有無
    戴安全帽？有無撥打使用行動電話？」，答稱：「我不清楚
    。我不清楚。」，訊以：「肇事後現場如何處置？有無移動
    ？」，答稱：「我不清楚。」，訊以：「車禍發生後由何人
    報案？」，答稱：「我不清楚。」，訊以：「事故發生後有
    無人員受傷？」，答稱：「我不清楚」，末訊以：「有無其
    他意見補充？」，答稱：「我記得當時與朋友聚餐時我未騎
    車，為何機車會在現場我也不清楚。」。由上開被告警詢之
    供述可知，被告在肇事後，已向員警坦承其因當時酒醉，對
    於發生事故經過一概不知，甚且不知道自己曾經騎車到美濃
    ，也不清楚為何會摔倒在現場，機車為何會掉入水溝內。其
    竟於嗣後檢察官訊問時，突然記起其當時係牽車離去，後來
    不慎跌入溝內之情，甚至在本院97年7 月15日準備程序時，
    又陳稱：伊是因為當時天色昏暗，當地沒有照明，伊機車前
    輪掉入水溝，自己也一腳踏入水溝，車子整個滑入，伊也摔
    倒，伊當時起來想要攔車，但因為沒有車子經過，就坐在地
    上睡著，醒來時已在省立醫院了云云，已能向法官清楚交待
    當時細節，且對於其跌落水溝之過程，及事故發生後到其睡
    著之情形，描述均栩栩如生，宛若剛剛親身經歷。至本院97
    年10月14日審判程序時，被告復陳稱：其當時跌到水溝時頭
    往前仰，安全帽就往前掉云云，甚至能重新回憶起其當時頭
    戴安全帽及安全帽飛出之情形。再參以被告在第一次警詢時
    ，從未向員警表明其牽機車步行跌倒之事一節，經證人即員
    警乙○○於審判中證述甚明（見本院簡上卷第65、66頁），
    按本案發生時間係96年10月3 日，被告自身亦供承稱其在出
    院以後，便找來兩位朋友回到現場，幫忙將機車拉起來，順
    便察看機車受損情形等語，而該次警詢係在96年11月5 日，
    倘被告當時確實係牽車回去，於員警通知其到案製作筆錄時
    ，對此重大而對其有利之事證，豈有棄置不論，而不請求偵
    查機關為其查明之可能。被告於本院審理時固又辯稱：伊是
    後來自己慢慢回想，又問了一些人，他們說看到伊牽機車離
    開，伊才知道當時是牽車，不是騎車云云，惟被告直到案發
    後一個月，尚無法記得當時詳細情形，嗣後竟可藉由朋友說
    法，重新回憶起其當時牽車離去之事，更與常情不符。綜上
    ，顯見被告辯稱當時係牽車離去要返回家中云云，均為其為
    免除自身罪責而臨訟杜撰之詞，不足採信。
  (五)又人於飲用酒精達一定數量後，相較於平常未飲酒之精神狀
    態，有注意力降低、反應遲緩而影響駕駛之狀況，正常人於
    飲酒後當呼氣酒精濃度達每公升0.25毫升時，肇事率為正常
    情形之2 倍，酒精濃度達每公升0.55毫升時，肇事率為正常
    情形之10倍，酒精濃度達每公升0.85毫升時，肇事率則為正
    常情形之50倍（參見中央警察大學交通學系暨交通管理研究
    所蔡志中教授製作之「酒精濃度與肇事率關係」表）。本案
    被告於事故後經測得呼氣酒精濃度達每公升1.684 毫克，業
    如前述，則其騎乘機車時之精神狀態，顯已達於不能安全駕
    駛動力交通工具之程度，至為明確。
  (六)綜上所述，本案事證明確，被告酒後不能安全駕駛動力交通
    工具之犯罪事實已經證明，應予依法論科。
二、查被告行為後，刑法第185 條之3 業已於民國97年1 月2 日
    修正公佈，修正後同法第185 條之3 規定之法定本刑為「一
    年以下有期徒刑、拘役或科或併科十五萬元以下罰金。」，
    與修正前之規定為「處一年以下有期徒刑、拘役或三萬元以
    下罰金。」相比較，依刑法第2 條第1 項但書之規定，以修
    正前即被告行為時之規定有利於被告，是應適用行為時之法
    律處罰。
三、核被告所為，係犯修正前刑法第185 條之3 之不能安全駕駛
    動力交通工具罪。又被告曾因違反菸酒管理法案件，經本院
    以92年度簡上字第135 號判決判處有期徒刑3 月確定，於92
    年11月20日執行完畢，有臺灣高等法院被告前案紀錄表1 份
    在卷可按，其受徒刑之執行完畢後，5 年以內故意再犯本案
    有期徒刑以上之罪，為累犯，應依刑法第47條第1 項規定，
    加重其刑。原審以本案事證明確，依刑法第2 條第1 項前段
    、修正前刑法第185 條之3 、刑法第47條第1 項、第41條第
    1 項前段，刑法施行法第1 條之1 等規定，及審酌被告明知
    酒精成分對人之意識控制能力具有不良影響，超量飲酒後會
    導致對週遭事物之辨識及反應能力較平常狀況薄弱，因而酒
    後駕車在道路上行駛，對往來之公眾及駕駛人自身皆具有高
    度危險性，竟仍於酒後騎乘機車，漠視自己及公眾行之安全
    ，自屬可議，且因酒後注意力降低而自行滑倒發生事故，造
    成自己身體受傷等一切情狀，量處有期徒刑4 月，並斟酌被
    告犯罪情節之輕重，及被告之資力、智識程度等情，諭知以
    新臺幣1,000 元折算1 日之易科罰金折算標準。其認事、用
    法及量刑均無不當，被告上訴意旨執前詞空言否認犯罪，指
    摘原審判決不當，並請求本院另為無罪之判決云云，尚難憑
    取。又本院認原審已斟酌刑法第57條所規定之一切量刑事由
    ，且所量處之刑度尚屬適當，是以本案被告上訴為無理由，
    應予駁回。
四、依刑事訴訟法第455 條之1 第1 項、第3 項、第368 條、第
    364 條，判決如主文。
中    華    民    國    97    年    10    月    28    日
                  交通法庭  審判長法  官  洪能超
                                  法  官  林建鼎
                                  法  官  陳思帆
以上正本證明與原本無異。
不得上訴。
中    華    民    國    97    年    10    月    28    日
                                  書記官  李宗諺
附錄本判決論罪之法條：
（修正前）中華民國刑法第185條之3
服用毒品、麻醉藥品、酒類或其他相類之物，不能安全駕駛動力
交通工具而駕駛者，處1 年以下有期徒刑、拘役或科或併科3 萬
元以下罰金。


司法院資訊處製作；財團法人民間司法改革基金會備份。
